【裁判字號】    97,易,2813
【裁判日期】    980219
【裁判案由】    詐欺
【裁判全文】
臺灣臺北地方法院刑事判決              97年度易字第2813號
公  訴  人  臺灣臺北地方法院檢察署檢察官
被      告  乙○○
上列被告因詐欺案件，經檢察官提起公訴（97年度偵緝字第1887
號），被告於本院準備程序中就被訴事實為有罪之陳述，經法官
告知簡式審判程序意旨，並聽取公訴人及被告意見後，經本院合
議庭裁定由受命法官獨任進行簡式審判程序，判決如下：
    主  文
乙○○幫助意圖為自己不法之所有，以詐術使人將本人之物交付
，處有期徒刑貳月，如易科罰金，以新臺幣壹仟元折算壹日。
    犯罪事實
一、乙○○因需孔甚急，經由友人之介紹，與真實姓名年籍不詳
    綽號「阿牛」之成年人聯絡，且其可預見金融帳戶係個人理
    財之重要工具，關係個人財產、信用之表徵，一般人收購他
    人名義之金融帳戶使用，常與詐欺取財之犯罪密切相關，且
    取得他人存摺之目的，在於收取贓物及掩飾犯行不易遭人追
    查，又對於提供帳戶之行為本身，雖無引發他人萌生犯罪之
    確信，但仍不顧他人所可能遭受之危險，竟基於縱若有人持
    以犯詐欺取財罪亦不違反其本意之幫助之犯意，於民國96年
    12月30日，在其當時任職保全工作之臺北縣板橋市○○路上
    班處所內，將其先前於93年12月13日向臺新國際商業銀行（
    下稱臺新銀行）所申請開立帳號：00000000000000號存款帳
    戶之存摺、提款卡及密碼，以一個帳戶新臺幣（下同）8000
    元之代價，出售交付予前開真實姓名年籍不詳之成年人，容
    任他人供作詐欺取財之匯款帳戶使用，嗣該不詳之成年人取
    得乙○○所交付之前開臺新銀行帳戶存摺、提款卡、密碼後
    ，即與其餘姓名年籍不詳之成年詐騙集團成員共同基於意圖
    為自己不法之所有之犯意聯絡，推由姓名年籍不詳之女性成
    年詐騙集團成員，於97年1月4日下午7時12分許，撥打電話
    予甲○○，佯稱伊是MOMO購物臺之人員，因購物臺內部作業
    錯誤致甲○○先前購買物品之付款方式設定為分期付款，嗣
    將有第一銀行人員與其聯絡云云，嗣即有一姓名年籍不詳之
    男性成年詐騙集團成員再度撥打電話向甲○○佯稱：伊係第
    一銀行行員，甲○○需依伊指示至自動櫃員機取消分期付款
    設定云云，致甲○○陷於錯誤，遂於97年1月4日下午8時53
    分許，依指示前往臺新銀行先各提出第一銀行帳戶內之1萬
    元及國泰世華銀行帳戶內之8000元，再將1萬8000元現金存
    入乙○○上開帳戶內，嗣甲○○驚覺有異，報警處理，始知
    上情。
二、案經桃園縣政府警察局平鎮分局報告臺灣桃園地方法院檢察
    署呈請臺灣高等法院檢察署令轉臺灣臺北地方法院檢察署檢
    察官偵查起訴，乙○○於本院準備程序中就被訴事實為有罪
    之陳述，經告知簡式審判程序之旨，並聽取當事人之意見後
    ，經本院合議庭裁定由受命法官獨任進行簡式審判程序。
    理  由
一、訊據被告乙○○對於上揭犯罪事實坦承不諱，並據證人即告
    訴人甲○○於警詢、偵查中證述甚詳，復有乙○○上開臺新
    銀行帳戶之往來交易明細、證人甲○○存款至被告上開帳戶
    之自動櫃員機交易明細表1紙附卷可稽，被告自白核與事實
    相符，可以採信。本件事證明確，被告犯行堪以認定，應予
    依法論科。
二、按刑法上之幫助犯，係對於犯罪與正犯有共同之認識，而以
    幫助之意思，對於正犯資以助力，未參與實施犯罪構成要件
    之行為者而言（參照最高法院88年度臺上字第1270號判決意
    旨）。本件被告係基於幫助詐騙集團成員犯詐欺罪而提供存
    摺、提款卡及密碼等帳戶資料，且並無任何積極證據證明有
    參與實施詐欺取財之犯罪構成要件行為，是核被告所為，係
    犯刑法第30條第1項、第339條第1項之幫助詐欺取財罪。又
    被告提供帳戶等資料予詐騙集團成員之幫助犯行，應依刑法
    第30條第2項之規定，按正犯之刑減輕之。爰審酌被告為具
    一般社會生活經驗之人，對於現今社會詐騙集團猖獗，若將
    私人帳戶提供他人使用，將成為犯罪人頭帳戶之可能，應可
    知悉，仍無視交易安全上關於他人財產之可能損害，擅自將
    其以個人名義所申請取得之前開臺新銀行之存款帳戶，提供
    他人作為詐欺取財之匯款帳戶使用，助長犯罪之不良風氣，
    幫助犯罪者隱匿真實身份，增加檢警犯罪偵查之困難性，且
    被害人並因此由詐騙集團指示將詐騙款項存入被告提供之帳
    戶，而受有財產損失，惟念及被告犯罪後坦承犯行，犯後態
    度良好，且被告本身並未實際參與詐欺取財之犯行等一切情
    狀，量處如主文所示之刑，並諭知易科罰金之折算標準。
三、移送併辦意旨另以：乙○○明知詐騙集團等不法份子經常利
    用他人存款帳戶、提款卡、密碼轉帳等方式，獲取不法利益
    ，且依其社會經驗，應有相當之智識程度可預見其提供帳戶
    之存摺、金融卡及印章供他人使用，將幫助他人從事詐欺取
    財之犯行，竟不違反其本意，而基於幫助詐欺取財之犯意，
    於民國97年1月4日，在不詳地點，將其於台北富邦商業銀行
    永吉分行所開立帳戶（帳號000-000-000000號）之存摺、提
    款卡及密碼交付真實姓名年籍不詳之成年人，以供詐騙集團
    成員使用。嗣該詐騙集團成員於民國97年1月4日，冒稱係奶
    粉公司業務員，以電話聯繫黃倩怡，並向黃倩怡佯稱：因其
    先前購物之付款程式遭設定為分期付款，請黃倩怡至附近之
    存提款機變更付款方式，致黃倩怡陷於錯誤，於同日19時7
    分許、同日19時10分許、同日19時12分、同日19時14分許，
    在臺北縣板橋市台北富邦銀行第0000000號存提款機前，聽
    從該詐騙集團之指示，先後將現金新臺幣（下同）30,000元
    、30,000元、30,000 元、10,000元存入乙○○上開帳戶，
    嗣黃倩怡察覺遭人詐騙後，經報警循線查悉上情，因認被告
    前揭所涉交付臺北富邦銀行帳戶部分，與本案起訴被告交付
    臺新銀行帳戶之幫助詐欺部分，為同一提供帳戶行為，而與
    本案為實質上同一案件，惟查移送併辦所指被告交付之臺北
    富邦銀行帳戶係於97年1月4日始申辦完成，有臺北富邦商業
    銀行股份有限公司97年1月24日北富營作字第9700880號營運
    作業部函暨所附存摺存戶內容查詢/列印資料在卷可佐（臺
    灣桃園地方法院檢察署97年偵字第13890號卷第31、32 頁）
    ，被告自無從於96年12月30日交付本件臺新銀行帳戶之同時
    ，亦交付併辦意旨所稱之臺北富邦銀行帳戶，是難認本件被
    告乙○○係以同一提供帳戶之行為，同時交付臺新銀行及臺
    北富邦銀行之帳戶予詐欺集團成員，從而移送併辦部分與本
    案應非屬實質上同一案件，本院無從一併加以裁判，應退回
    由檢察官另為適法之處理，附此敘明。
據上論斷，應依刑事訴訟法第273條之1第1項、第299條第1項前
段，刑法第339條第1項、第30條第1項前段、第2項、第41條第1
項前段，刑法施行法第1條之1，判決如主文。
本案經檢察官江貞諭到庭執行職務
中    華    民    國    98    年    2     月    19    日
                  刑事第八庭    法  官  楊蕙芬
以上正本證明與原本無異。
如不服本判決應於收受送達後10日內向本院提出上訴書狀，並應
敘述具體理由；其未敘述上訴理由者，應於上訴期間屆滿後20日
內向本院補提理由書（均須按他造當事人之人數附繕）「切勿逕
送上級法院」。
                                書記官  馬正道
中    華    民    國    98    年    2     月    19    日
附錄法條：
中華民國刑法第339條
（普通詐欺罪）意圖為自己或第三人不法之所有，以詐術使人將
本人或第三人之物交付者，處5年以下有期徒刑、拘役或科或併
科1千元以下罰金。
以前項方法得財產上不法之利益或使第三人得之者，亦同。
前二項之未遂犯罰之。


司法院資訊處製作；財團法人民間司法改革基金會備份。
